臺灣高等法院刑事判決　　　　　　　 100年度上訴字第2577號
上　訴　人
即　被　告　陳佩佩
指定辯護人　本院公設辯護人李廣澤
上列上訴人因違反毒品危害防制條例案件，不服臺灣士林地方法
院99年度訴字第238號，中華民國99年11月19日第一審判決（起
訴案號：臺灣士林地方法院檢察署99年度偵緝字第832號），提
起上訴，本院判決如下：
    主  文
上訴駁回。
    理  由
一、按上訴期間為10日，自送達判決後起算；提起上訴，應以上
    訴書狀提出於原審法院為之，刑事訴訟法第349條前段、第
    350條第1項分別定有明文。而逾上訴期間未提起上訴者，其
    上訴權即屬喪失，逾期上訴者，依刑事訴訟法第367條前段
    規定，第二審法院應以判決駁回其上訴。次按被告、辯護人
    為接受文書之送達，應將其住所、居所或事務所向法院或檢
    察官陳明，刑事訴訟法第55條第1項定有明文。又應受送達
    人同時有住所、居所或事務所者，在其中任何一處為送達，
    均非法所不許（最高法院99年度臺抗字第485號裁定意旨參
    照）。再受公寓大廈管理委員會僱用之管理員，其所服勞務
    包括為公寓大廈住戶接收文件，性質上應屬全體住戶之受僱
    人。郵政機關之郵務士送達文書於住居所、事務所或營業所
    ，不獲會晤應受送達人，而將文書付與公寓大廈管理員者，
    依刑事訴訟法第62條準用民事訴訟法第137條第1項之規定，
    即為合法送達，至於該管理員何時將文書轉交應受送達人，
    對已發生之送達效力不受影響（最高法院100年度臺抗字第
    254 號裁定、98年度臺抗字第126號裁定意旨參照）。
二、經查：
(一)、上訴人即被告陳佩佩因本件毒品危害防制條例案件經檢察官
    提起公訴，原審法院於民國99年9月9日為接押訊問，被告當
    庭除陳明臺北市士林區○○○路○段88號為住所外，並陳明
    其居所為新北市八里區（原臺北縣八里鄉○○○○街53號4
    樓，且迄99年10月29日原審辯論終結之日止，被告於原審歷
    次準備、審判期日始終陳明其住、居所各為臺北市士林區○
    ○○路○段88號及新北市○里區○○○街53號4樓（見99年度
    訴字第238號卷＜下簡稱：原審卷＞第14頁正面、29頁背面
    、54頁正面、74頁正面、114頁背面）。又被告於原審審理
    期間，曾具狀聲請具保停止羈押，經原審法院於同年11月19
    日宣判當日，在訊問被告後，當庭裁定被告以新臺幣6萬元
    交保，並限制住居，當時被告陳報之住、居所仍為臺北市士
    林區○○○路○段88號及新北市○里區○○○街53號4樓，同
    日由被告之兄陳信華出具保證金6萬元，被告停止羈押釋放
    ，陳信華提出之國民身分證所載戶籍地同為臺北市士林區○
    ○○路○段88號，陳信華所陳報之其本人實際住居地亦為新
    北市○里區○○○街53號4樓等情，復有筆錄、委託書、臺
    灣士林地方法院保證金收據、陳信華之國民身分證影本在卷
    可稽（見原法院99年度聲字第1872號卷第12至13頁，原審卷
    第175至178頁）。是被告於本案繫屬於原審期間，為接受文
    書送達，所陳報之住、居所，始終為戶籍地臺北市士林區○
    ○○路○段88號、居所地新北市○里區○○○街53號4樓，並
    經原審法院於命具保停止羈押時限制住居於該二址，應堪以
    認定。
(二)、被告及其兄陳信華均係設籍於臺北市士林區○○○路○段88
    號，固有本院戶役政資訊查詢表全戶戶籍資料附卷可參（見
    本院卷第34至37頁），惟被告於本院承稱：那是舊家，我沒
    有住那裡，很久沒住了，那是空房子等語，並稱：「（有無
    空5年？）有。」等語（見本院卷第31頁正背面），則被告
    亦自承其本人及其家人均已多年未實際居住於戶籍地即臺北
    市士林區○○○路○段88號，此從被告之兄陳信華於原審提
    出保證金時所陳報之地址，為新北市○里區○○○街53號4
    樓，而非臺北市士林區○○○路○段88號，亦可獲得證明。
    故被告實際上並未住於戶籍所在地，而僅係設籍於該址，已
    堪認定。又對新北市○里區○○○街53號4樓地址，被告亦
    自承稱：八里上址是我爸爸和哥哥住的地方，這是我家的住
    址等語（見本院卷第31頁背面）。雖其又稱：我羈押具保出
    去後實際是住五股，出去才租的云云，但亦供稱：我哥哥來
    保我，我有跟他回去八里（指八里上址），我舊曆年過年有
    回八里，我交保時陳報的地址是八里等語（見本院卷第31頁
    背面至第32頁），顯見被告於原審審理期間始終陳報之居所
    地新北市○里區○○○街53號4樓，確為其具保停止羈押獲
    釋時原欲居住之居所地，且其實際上亦有回該址居住之事實
    。被告雖另稱：出去後八里我只待一天，就去五股租房子云
    云，惟被告於原審法院陳報之居所既係新北市○里區○○○
    街53號4樓，並為原審限制住居於該址，被告嗣亦未曾向原
    審陳報其有何變更住居所之情，甚且，被告於100年3月9日
    提出上訴狀於原審法院時，該上訴狀及郵寄之信封所記載之
    住居所均仍為新北市○里區○○○街53號4樓（見本院卷第
    15、18頁），益證：新北市○里區○○○街53號4樓確係被
    告之居所無誤，此不受被告空言其另有在五股租房居住云云
    之影響。
(三)、原審判決正本係於99年12月3日經郵務機關送達於被告居所
    地即新北市○里區○○○街53號4樓，因未獲會晤被告，付
    予該處大樓管理員陳泰欽收受，同日並由被告之父陳義豐向
    陳泰欽領取等情，為證人陳泰欽於原審結證在卷，並有送達
    證書及收掛號信件登記簿記載在卷可證（見原審卷第194、2
    04至206頁），而於該時日，被告並未在監在押，亦有本院
    被告前案紀錄表、在監在押全國紀錄表在卷可憑。揆諸首開
    說明，應認原審判決正本業於99年12月3日合法送達被告，
    至於被告本人實際上係於何時看到該判決書，則非所問（被
    告於本院原稱：其係於100年1月間由其兄交付該判決書等語
    ，旋又改稱：是執行通知書，非判決書云云）。被告本案上
    訴期間應自99年12月3日之翌日即同年12月4日起算，加計2
    日之在途期間（被告居所位於新北市八里區，須加計2日在
    途期間），至同年12月15日（星期三）屆滿，詎被告遲至10
    0年3月9日始向第一審法院提起上訴狀，有蓋用該法院收狀
    日期戳之刑事上訴狀附卷足稽（見本院卷第15頁），顯已逾
    期。被告上訴意旨雖稱：其對法律不甚瞭解，僅於收到判決
    書，知悉被判販賣毒品之重罪，聯絡原審指定辯護人林公設
    辯護人，向林公設辯護人表達上訴之意願云云（見本院卷第
    16至17頁），惟提起上訴，應以上訴書狀提出於原審法院為
    之，業見前述，是被告縱有向原審公設辯護人表達上訴之意
    願，惟其既未於法定上訴期間內提出上訴書狀於原審法院，
    其此一所謂表達上訴意願之表示，自不生提起上訴之效力，
    不能阻卻案件之確定。
三、本件被告之上訴顯已逾期，其上訴應屬已喪失上訴權之上訴
    ，應予駁回，並不經言詞辯論為之。
據上論斷，應依刑事訴訟法第367條前段、第372條，判決如主文
。
中    華    民    國    100    年    9    月    21    日
                  刑事第七庭    審判長法  官  溫耀源
                                      法  官  朱瑞娟
                                      法  官  王復生
以上正本證明與原本無異。
如不服本判決，應於收受送達後10日內向本院提出上訴書狀，其
未敘述上訴之理由者並得於提起上訴後10日內向本院補提理由書
（均須按他造當事人之人數附繕本）「切勿逕送上級法院」。
                                      書記官  陳靜雅
中    華    民    國   100    年    9     月    21    日